臺灣新竹地方法院刑事判決　　　　　　　　　　　　　九十一年度易字第二六六號
　　公　訴　人　臺灣新竹地方法院檢察署檢察官
　　被　　　告　乙○○
　　選任辯護人　羅秉成律師
　　　　　　　　魏順華律師
　　被　　　告　丁○○
右列被告因竊盜案件，經檢察官提起公訴（九十年度偵字第六五一八、六九四五號、
九十一年度偵字第九○四號），本院判決如左：
    主  文
乙○○連續竊盜，累犯，免刑；應令入相當處所，施以監護參年。扣案之鑰匙壹支沒
收。
丁○○無罪。
    理  由
一、乙○○係輕度智障人士，曾有多次竊盜前科，最近一次於民國八十九年間因犯竊
    盜案件，經本院以八十九年度易字第一○五五號判決判處有期徒刑五月確定，於
    九十年七月七日執行完畢，竟復基於意圖為自己不法所有之概括犯意：
（一）於九十年九月三日凌晨零時許，在新竹縣竹東鎮○○路○段一○四二巷二一號
      前，以自備之鑰匙，竊取甲○○所有、交由其子丙○○使用之車牌號碼為ＹＱ
      Ｖ－一○一號重型機車，得手後，供己代步之用，嗣乙○○於九十年十月初，
      將該機車騎至丁○○位於新竹縣五峰鄉桃山村九鄰一五七號之住處，因於離去
      時該車故障無法騎乘，乙○○即將之置於丁○○住處，嗣於九十年十一月三日
      十五時十五分許，為警在上開住處當場查獲丁○○正騎乘該機車，並循線查悉
      上情。
（二）於九十年十月二十七日十時許，在新竹縣竹東鎮○○路○段一○三○巷四六弄
      一號地下一樓停車場內，以自備之鑰匙，竊取戊○○所有車牌號碼為ＬＢＥ－
      六三一號重型機車，得手後，供己代步之用，嗣於同年月二十八日六時許，將
      上開機車騎回原竊取處停放。
（三）於九十一年一月十四日凌晨四時許，在新竹縣竹東鎮○○路○段一○三○巷四
      六弄一號地下一樓停車場內，以自備之鑰匙，竊取戊○○所有車牌號碼為ＬＢ
      Ｅ－六三一號重型機車，得手後，供己代步之用，嗣於同年月十八日十八時許
      ，將上開機車騎回原竊取處停放，於同年二月三日二十時許，經警循線查獲上
      情，並扣得鑰匙一支。
二、案經新竹縣警察局橫山分局、竹東分局報請台灣新竹地方法院檢察署檢察官偵查
    起訴。
    理  由
壹、被告乙○○部分：
一、訊據被告乙○○對於右揭犯罪事實（一）、（二）、（三）均坦承不諱，核與被
    害人丙○○、戊○○於警訊時指述情節相符，且有贓證物品認領保管收據一件、
    新竹縣警察局竹東分局贓證物認領收據一件、車輛竊盜、車牌失竊資料個別查詢
    報表－查詢車輛認可資料二件、車籍資料作業詳細畫面一件、扣押物品清單一件
    在卷可稽，核被告之自白應與事實相符，可予採信，是本件事證明確，被告犯行
    堪以認定，應依法論科。
二、核被告所為，係犯刑法第三百二十條第一項之普通竊盜罪。被告先後三次行為，
    時間緊接，觸犯基本構成要件相同之罪名，顯係基於概括犯意反覆為之，為連續
    犯，應依刑法第五十六條規定，論以一罪，並加重其刑。查被告乙○○於八十九
    年間因犯竊盜案件，經本院以八十九年度易字第一○五五號判決判處有期徒刑五
    月確定，於九十年七月七日執行完畢等情，有卷附之台灣高等法院被告全國前案
    紀錄表一件足參，其於有期徒刑執行完畢後，五年以內再犯本件有期徒刑以上之
    罪，為累犯，依刑法第四十七條規定，遞加重其刑。
三、按精神耗弱人之行為，得減輕其刑，刑法第十九條第二項定有明文。經查：被告
    乙○○自幼發展遲緩，學習能力差，國中讀啟智班，其智商為六十三，屬輕度智
    能不足。國中後，較叛逆，人際關係易有衝突，情緒較不穩，容易誇大自己，缺
    乏挫折忍受力。於八十九年後，被告曾因情緒不穩，誇大想法，幻聽被送入院治
    療，當時診斷為躁鬱症，自國中後，即多次有偷竊摩托車的情況，表示考不上駕
    照，但又需要有代步工具，故而一犯再犯，被告雖有躁鬱症病史，但於犯案當時
    ，情緒平穩，也無幻聽，且可明確描述作案經過，當時並無精神症狀之干擾，惟
    被告本身為智能不足患者，其判斷力、理解力均較一般人為差，加上其情緒較不
    穩定，衝動、控制能力不佳，故其精神狀態，應屬精神耗弱；被告仍有接受教育
    之潛力，建議應入相當之處所接受教育及指導，來改善被告之情緒及行為控制能
    力等情，此有財團法人為恭紀念醫院精神醫療中心司法鑑定報告書一件在卷足按
    ，故應可認定被告於行為時處於精神耗弱狀態，應依上述規定減輕其刑，並依法
    先加後減。
四、又查被告乙○○前於九十一年四月間曾接受安置於財團法人新竹市私立天主教仁
    愛啟智中心（下稱仁愛啟智中心），然因被告於安置期間因本身為智能障礙兼罹
    患躁鬱症之故，情緒起伏過大，易與人發生衝突，且夜間拒絕就寢，使其日間精
    神更差，因不服保育員之管教，且會對其他受安置人施以口頭威脅及辱罵，並在
    中心隨意接聽電話及廣播，甚至打電話報警說有人要自殺等等，因而於九十一年
    五月四日至為恭醫院精神科接受治療，且住院迄今乙情，有卷附之仁愛啟智中心
    綜合報告、為恭醫院診斷證明書各一件足參。又被告乙○○自八十八年十月間起
    ，即陸續在行政院衛生署桃園療養院、為恭醫院因躁鬱精神病接受門診或住院治
    療之事實，亦有卷附之病歷記錄可參，可見被告自八十八年迄今，除期間曾入監
    服刑外，一直因躁鬱病症未獲改善而接受治療中。本院審酌前述被告之病史及目
    前之精神狀況，認被告雖有數次竊盜前科，素行並非良善，且再為本件竊盜犯行
    ，行為不可原諒，惟其智能不足，行為時處於精神耗弱狀態，其行為對被害人所
    生財物損害非鉅，並考量被告犯罪動機係為有交通工具代步，行為後仍將所竊得
    之機車歸於原位，並未變賣牟利，惡性不大及其家境狀況、教育程度等一切情狀
    ，認被告犯罪情節輕微，顯可憫恕，縱依刑法第五十九條規定減輕其刑仍嫌過重
    ，且依被告目前之病症，不僅不適宜接受有期徒刑之執行，且縱為有期徒刑之宣
    告，亦無法矯正其因受躁鬱症及本身智能不足影響所為之竊盜行為，故爰依刑法
    第六十一條之規定免除其刑。另參酌上開為恭醫院之建議，並期使被告能得到完
    善之治療，應令入相當處所施以監護三年，以資保護。至扣案之鑰匙一支，為被
    告所有且供犯罪之用，爰併予宣告沒收。
貳、被告丁○○部分：
一、公訴意旨略以：緣被告乙○○於犯罪事實（一）所示之時間、地點竊得車牌號碼
    為ＹＱＶ－一○一號重型機車後，於九十年十月初，將該機車騎至被告丁○○位
    於新竹縣五峰鄉桃山村九鄰一五七號之住處，被告丁○○竟意圖為自己不法之所
    有，於同年十一月三日十四時許，在上址以剪刀破壞機車電門之方式竊取上開機
    車，得手後作為代步工具用，嗣於同年十一月三日十五時十五分許，在上址為警
    查獲，因認被告丁○○涉有刑法第三百二十條第一項之竊盜罪嫌等語。
二、按犯罪事實應依證據證認定之，無證據不得推定其犯罪事實。又不能證明被告犯
    罪者，應諭知無罪之判決。刑事訴訟法第一百五十四條、第三百零一條第一項分
    別定有明文。次按刑事訴訟法上所謂認定犯罪事實之證據，係指足以認定被告確
    有犯罪行為之積極證據而言，該項證據自須適合於被告犯罪事實之認定，始得採
    為斷罪資料。如未能發現相當證據，或證據不足以證明，自不能以推測或擬制之
    方法，以為裁判之基礎。又刑事訴訟上證明之資料，無論其為直接或間接證據，
    均須達於通常一般之人均不致有所懷疑，而得確信其為真實之程度，始得據為有
    罪之認定，若其關於被告是否犯罪之證明未能達此程度，而有合理性懷疑之存在
    ，致使無從形成有罪之確信，根據「罪證有疑，利於被告」之證據法則，即不得
    遽為不利被告之認定。此分別有最高法院二十九年上字第三一○五號、四十年臺
    上字第八六號、七十六年臺上字第四九八六號判例可資參照。
三、查公訴人認被告丁○○涉有竊盜罪嫌，無非係以被害人丙○○於警訊時之指訴、
    被告丁○○於偵訊時之自白為主要論據。訊據被告丁○○堅詞否認有何竊盜犯行
    ，辯稱：上開機車係被告乙○○至我家玩時騎去的，乙○○在我家待了二天一夜
    期間，我曾使用過該機車，離去時因機車壞掉了，所以放在我家，：：乙○○叫
    我修，有告訴我說可以騎，我就利用扣案之水果刀啟動機車，不知道機車是贓車
    等語。查據被告乙○○於本院審理時供稱伊在丁○○住處期間，丁○○也有使用
    過上開機車，他不知道機車是偷來的（隨又改稱有告訴丁○○機車是偷來的），
    因伊要回去時發現機車油門壞了，就把機車放在丁○○家中等語，核與被告丁○○上開所述情節相符；而以被告乙○○與被告丁○○當時係朋友關係，且被告丁○○曾得乙○○之允許騎乘過該機車之情形觀之，顯然被告丁○○是基於朋友間
    之借貸關係而騎乘該機車，準此，實難認被告嗣於查獲當時騎乘該機車，其主觀
    上已更易借貸之意而變成竊盜之故意，換言之，實難僅憑被告丁○○客觀上有騎
    乘機車之行為，即推論其主觀上亦有不法所有之竊盜犯意，故被告丁○○上開辯
    解，應認可採。此外，復查無其他積極證據足資認定被告丁○○涉有竊盜罪嫌，
    依前揭判例意旨所示，自應為被告丁○○無罪之諭知，以免冤抑。
四、至被告丁○○所為是否涉有刑法贓物罪嫌，應另由公訴人依法偵辦，附此敘明。
據上論斷，應依刑事訴訟法第二百九十九條第一項前段、第三百零一條第一項，刑法
第三百二十條第一項、第五十六條、第四十七條、第十九條第二項、第六十一條、第
八十七條第二項、第三十八條第一項第二款，判決如主文。
本案經檢察官劉邦繡到庭執行職務。
中      華      民      國    九十一    年    十      月    二十八      日
                                  臺灣新竹地方法院刑事第二庭
                                      法  官   魏  瑞  紅
右正本證明與原本無異。
如不服本判決，應於判決送達後十日內向本院提出上訴狀( 應附繕本 )，上訴於
臺灣高等法院。
                                      書記官   陳  凰  榆
中      華      民      國    九十一    年    十      月    二十八      日
附錄論罪科刑法條：
刑法第三百二十條
意圖為自己或第三人不法之所有，而竊取他人之動產者，為竊盜罪，處五
年以下有期徒刑、拘役或五百元以下罰金。
意圖為自己或第三人不法之利益，而竊佔他人之不動產者，依前項之規定
處斷。
前二項之未遂犯罰之。
